臺灣橋頭地方法院刑事裁定　
111年度聲字第480號
聲明異議人
即受刑人    李學承



上列聲明異議人即受刑人因竊盜案件，不服臺灣橋頭地方檢察署
檢察官之執行指揮處分（110年度執沒字第1011號），聲明異議
，本院裁定如下：
    主  文
臺灣橋頭地方檢察署檢察官民國一百十一年四月十四日橋檢信崇
一一○執沒一○一一字第一一一九○一四五六六號函之沒收執行指
揮處分，應予撤銷。
    理  由
一、異議意旨略以：異議人即受刑人李學承患有眼疾，需定期外
    醫治療，然臺灣橋頭地方檢察署（下稱橋頭地檢署）檢察官
    以民國111年4月14日橋檢信崇110執沒1011字第1119014566
    號函（下稱前開函文）請法務部○○○○○○○○○○○○○○）於新臺幣
    （下同）11,115元範圍內，就其保管金及勞作金（酌留3,00
    0元之生活所需及每月就醫所需費用）全數匯送橋頭地檢署
    辦理沒收，經屏東監獄強制扣款3,463元後，僅餘保管金3,0
    00元，未酌留其每月就醫所需費用，爰依法聲明異議，請准
    發還扣款並延緩執行等語。
二、受刑人或其法定代理人或配偶以檢察官執行之指揮為不當者
    ，得向諭知該裁判之法院聲明異議，刑事訴訟法第484條定
    有明文，此所謂「檢察官執行之指揮不當」，係指檢察官有
    積極執行指揮之違法及其執行方法有不當等情形而言。又罰
    金、罰鍰、沒收及沒入之裁判，應依檢察官之命令執行之；
    前條裁判之執行，準用執行民事裁判之規定，刑事訴訟法第
    470條第1項前段、第471條第1項分別定有明文。而強制執行
    法第122條關於維持債務人生活客觀上所需之規定，非欲藉
    此予債務人寬裕生活，而係兼顧人權，認有酌留之必要，即
    使對於受刑人「維持生活客觀所需」之標準或有差別，此項
    規範之適用亦無例外，上開刑事訴訟法第471條第1項規定沒
    收裁判之執行「準用」執行民事裁判之規定，就保障受刑人
    獄中人權之意旨，維持受刑人於監獄生活中最低生活所需之
    規範目的而言，於此範圍內亦有準用。再受刑人作業所獲取
    之勞作金屬其額外收入，而保管金乃其親友救濟受刑人之捐
    贈為受刑人之財產，均得為檢察官執行沒收處分抵償之標的
    。是檢察官就受刑人保管金、勞作金等財產指揮執行沒收，
    除應兼顧受刑人在監執行生活所需，而依強制執行法相關規
    定意旨，酌留受刑人在監獄生活所需定額金錢外，亦須考量
    是否具特殊原因或其他醫療需求等因素，加以個別審酌有無
    再提高酌留生活需求費用之必要。
三、經查：
　㈠受刑人前因竊盜案件，經本院以110年度審易字第223號就未
    扣案之犯罪所得電源電線壹佰捌拾尺（市值30,000元）宣告
    沒收，於全部或一部不能沒收或不宜執行沒收時，追徵其價
    額確定，經橋頭地檢署檢察官以110年度執沒字第1011號指
    揮執行於110年8月8日扣押15,807元後，因受刑人眼疾需外
    醫，該署檢察官乃依法務部矯正署107年6月4日法矯署勤字
    第10705003180號函所示：有關矯正機關收容人因受沒收、
    追徵犯罪所得或債權執行需酌留之生活所需費用，經審酌收
    容人購置日常生活用品、醫療藥品、飲食補給及其他相關費
    用等生活需求，兼以考量男女性均有其特有需求差異面向，
    為避免適用標準不一，徒增歧異困擾，建議每月生活需求費
    用金額標準為3,000元，另考量具有特殊原因或其他醫療需
    求等因素，而有再提高酌留生活費用之必要，仍請依法個別
    審酌等旨，先後以110年12月22日橋檢信崇110執沒1011字第
    1109046279號函及前開函文請屏東監獄就受刑人保管金及勞
    作金酌留3,000元之生活所需及每月就醫所需費用全數匯送
    該署辦理沒收，而於110年12月25日扣押3,078元、111年4月
    17日扣押3,463元（扣押前保管金、勞作金餘額各為6,235元
    、228元；扣押後分別為3,000元、0元）等情，業經本院調
    取上揭執行案卷核閱屬實，並有保管金分戶卡、勞作金分戶
    卡及在監（所）金錢保管結存表附卷可稽，足認受刑人之保
    管金及勞作金確經檢察官以前開函文執行沒收3,463元，及
    沒收後僅餘保管金3,000元之情。
　㈡參諸受刑人自110年8月1日起至111年9月13日在屏東監獄執行
    期間，醫療（含藥品）費共14,591元（其中含110年8月9日
    打架住院費10,436元及轉院車資880元），迄至111年9月13
    日尚積欠141元未付，此外，保管金自110年8月1日起至111
    年9月13日因外醫分別支出：110年8月23日看診420元、110
    年8月31日車資1,200元、110年9月2日看診270元、110年10
    月13日車資1,200元、110年10月14日看診520元、110年12月
    20日車資500元、110年10月21日車資500元、111年1月5日車
    資1,200元、111年1月10日看診520元、111年3月30日看診52
    0元及車資1,200元，共8,050元等節，有收容人各項代扣清
    單、收容人醫療扣款/欠費明細表（未清償）、收容人戒送
    外醫診療紀錄簿、保管金分戶卡及勞作金分戶卡存卷可佐，
    是核受刑人平均每月醫療支出約1,677元【計算式：（14,59
    1＋8,050）÷13.5＝1,677（小數點以下四捨五入）】，已逾酌
    留生活費用3,000元二分之一，縱扣除因打架偶發事件所生
    住院費10,436元，平均每月醫藥費亦達904元【計算式：（1
    4,591－10,436＋8,050）÷13.5＝904（小數點以下四捨五入）
    】，再衡以受刑人主要收入來源乃地檢署發還現金及郵寄匯
    票，均屬他人給予，且於111年4月17日經執行沒收3,463元
    後，僅餘保管金3,000元，迄至111年7月12日之收入來源復
    僅有勞作金轉入共290元，111年7月26日已無結存保管金，
    現仍積欠醫藥費141元未付，顯見上揭各次醫藥費雖未必數
    額高昂或支出固定恆常，仍已影響受刑人在監執行生活所需
    ；另依收容人戒送外醫診療紀錄簿、收容人申請（報告）單
    及自願放棄外醫報告表所示，受刑人雖因申請移監自願放棄
    111年8月19日之外醫申請及後續醫療，然受刑人既因雙眼視
    神經萎縮併視網膜功能異常經醫師建議須回診持續追蹤，亦
    堪認受刑人確有持續外醫必要，故檢察官以前開函文所為沒
    收執行指揮處分難認已個別考量受刑人特殊就醫需求予以酌
    留適當生活所需費用，容有不當，受刑人聲明異議為有理由
    ，應由本院將該執行指揮處分撤銷，並由檢察官另為適法之
    處分。
四、依刑事訴訟法第486條，裁定如主文。
中　　華　　民　　國　　111 　年　　9 　　月　　29　　日
                  刑事第二庭    法　官  方佳蓮
以上正本證明與原本無異。
如不服本裁定，應於送達後5日內，向本院提出抗告狀。
中　　華　　民　　國　　111 　年　　10　　月　　3 　　日
                                書記官  林品宗